【裁判字號】    96,易,794
【裁判日期】    970619
【裁判案由】    詐欺等
【裁判全文】
臺灣嘉義地方法院刑事判決               96年度易字第794號
公  訴  人  臺灣嘉義地方法院檢察署檢察官
被      告  甲○○
                      樓
上列被告因詐欺取財等案件，經檢察官提起公訴（96年度偵緝字
第147號、第148號、第149號），本院判決如下：
    主  文
甲○○連續幫助意圖為自己不法之所有，以詐術使人將本人之物
交付，處有期徒刑柒月；減為有期徒刑月又拾伍日，如易科罰
金，以銀元佰元即新台幣玖佰元折算壹日。又意圖為自己不法
之所有，而侵占自己持有他人之物，處有期徒刑貳月，如易科罰
金，以銀元佰元即新台幣玖佰元折算壹日；減為有期徒刑壹月
，如易科罰金，以銀元佰元即新台幣玖佰元折算壹日。應執行
有期徒刑肆月，如易科罰金，以銀元佰元即新台幣玖佰元折算
壹日。
    事  實
一、甲○○明知金融機構帳戶係個人理財之重要工具，且現今社
    會申辦銀行帳戶及行動電話門號均極為容易，並無特別之資
    格限制，而可預見一般人刻意使用他人之銀行帳戶及行動電
    話門號，其目的應在於取得贓款及掩飾犯行，增加警方查緝
    犯罪之難度，故將銀行帳戶及行動電話門號提供予他人使用
    ，即有供作詐欺取財等財產上犯罪之可能，竟仍以縱有人持
    其所有之銀行帳戶及行動電話門號作為詐騙之犯罪工具，亦
    不違背其本意之幫助詐欺取財不確定故意及概括犯意，為下
    列犯行：
(一)甲○○於民國94年2 月14日申辦合作金庫商業銀行三民分行
    帳號0000000000000 號之帳戶（下稱合庫帳戶）後，即於94
    年3 月7 日後至同年5 月18日前之某時，在不詳地點將合庫
    帳戶之存摺、提款卡及密碼交付予真實姓名年籍不詳之成年
    人。嗣該成年人取得合庫帳戶資料後，其所屬詐欺集團成員
    即共同基於意圖為自己不法所有之犯意聯絡，於94年5 月18
    日撥打電話向丁○○佯稱：其積欠信用卡債務，需到提款機
    處操作並確認結果，致丁○○不疑有他，陷於錯誤，而接續
    於同日（即18日）18時44分匯款新台幣（下同）46,287元、
    於同日18時49分匯款12,682元，合計58,969元至甲○○之合
    庫帳戶內。嗣經丁○○察覺有異而報警處理，始循線查知上
    情。
(二)甲○○於94年6 月6 日向臺灣大哥大公司股份有限公司（下
    稱臺灣大哥大公司）申辦門號為0000000000號之行動電話後
    ，即於94年7 月4 日上午8 時30分前之某時，在不詳地點，
    將其所申辦之上開行動電話門號提供予真實姓名年籍年籍不
    詳之成年人。嗣該成年人所屬詐欺集團成員即共同基於意圖
    為自己不法所有之犯意聯絡，接續於94年7 月4 日上午8 時
    30分許，撥打電話向乙○○佯稱其中彩金8,689,753 元，惟
    需先匯款辦理臨時會員，並留下甲○○之上揭行動電話門號
    做為聯絡電話，致乙○○不疑有他，陷於錯誤，而依該詐欺
    集團成員之接續指示為下列匯款行為：(1)於94年7 月4 日分
    別以自動提款機轉帳及郵局匯款之方式，將2 萬元、4 萬元
    （起訴書誤載為1 萬元、2 萬元）匯入何文正（業經臺灣臺
    中地方法院於96年1 月2 日以95年度中簡字第3524號判決判
    處有期徒刑5 月）所申辦之臺灣銀行大甲分行帳號00000000
    0000號帳戶；(2)於同日先後轉帳6 萬元至游文祺（業經臺灣
    臺中地方法院於95年5 月24日以95年度易字第944 號判決判
    處有期徒刑6 月）所申辦之彰化銀行大甲分行帳號00000000
    000000號帳戶；(3)於94年7 月5 日匯款20萬元（起訴書誤載
    為4 萬元）至紀榮峰（業經臺灣臺中地方法院於95年6 月30
    日以95年度易字第1317號判決應執行有期徒刑6 月）所申辦
    之台中商業銀行沙鹿分行帳號000000000000號（起訴書誤載
    為000000000000號）帳戶；(4)於94年7 月6 日匯款20萬元（
    起訴書誤載為10萬元）至何文正所申辦之台中商業銀行沙鹿
    分行帳號000000000000號帳戶；(5)於同日在台新銀行匯款12
    萬元至紀榮峰所申辦之上開台中商業銀行沙鹿分行帳戶。總
    計乙○○共匯款64萬元，嗣經其察覺有異而報警處理，始循
    線查悉上情。
二、甲○○於94年7 月10日至丙○○獨資經營位於嘉義市○○路
    717 號之一流機車店，向丙○○租用車牌號碼ZTX- 881號之
    輕型機車1 輛，約定租期為1 日，自94年7 月10日上午10時
    41分起至翌日上午10時41分止，甲○○並於租車時先行給付
    1 日之租金200 元。詎其於租期屆滿後，竟另行起意，意圖
    為自己不法之所有，將其所持有之上開機車侵占入己，而未
    返還予丙○○。嗣於95年7 月20日，甲○○行經一流機車店
    前，為丙○○所發現，遂自後跟隨甲○○至其位於嘉義市○○路35巷1 號之住處，並於翌日報警處理，被告因已遭臺灣
    嘉義地方法院檢察署通緝，而於95年7 月21日為警逮捕，丙○○始於被告為警逮捕當日在甲○○之上開住處車棚內尋獲
    前揭機車。
三、案經臺中縣警察局大甲分局報請臺灣臺中地方法院檢察署呈
    請臺灣高等法院檢察署令轉臺灣嘉義地方法院檢察署、高雄
    市政府警察局三民第一分局報請臺灣高雄地方法院檢察署呈
    請臺灣高等法院檢察署令轉臺灣嘉義地方法院檢察署，以及
    丙○○訴由臺灣嘉義地方法院檢察署偵辦。
    理  由
壹、證據能力部分：
    按被告以外之人於審判外之陳述，雖不符刑事訴訟法第159
    條之1 至第159條之4之規定，而經當事人於審判程序同意作
    為證據，法院審酌該言詞陳述或書面陳述作成時之情況，認
    為適當者，亦得為證據。當事人、代理人或辯護人於法院調
    查證據時，知有第159條第1項不得為證據之情形，而未於言
    詞辯論終結前聲明異議者，視為有前項之同意，刑事訴訟法
    第159 條之5 定有明文。本件被告於言詞辯論終結前，對於
    被害人丁○○、乙○○於警詢中所為證述等下列本院採為認
    定事實基礎之言詞或書面供述證據，迄至本案言詞辯論終結
    前，均未就證據能力聲明異議，復經本院於審理時逐一提示
    予被告表示意見，本院審酌該等供述證據之取得過程並無瑕
    疵，與本案待證事實間復具有相當之關聯性，以之為本案證
    據並無不當，自得採為本件認定事實之基礎。
貳、認定事實所憑證據及理由：
一、犯罪事實一（一）、（二）部分：
    訊據被告固坦承曾申辦合庫帳戶，惟辯稱：之前居住於高雄
    時曾因搬家而遺失合庫帳戶資料，因為積欠卡債所以不敢申
    報遺失；不記得曾經申辦過0000000000號行動電話，並未將
    合庫帳戶資料及行動電話門號提供予他人云云。惟查：
(一)上開合庫帳戶係被告所申設，被害人丁○○曾於94年5 月18
    日接獲詐騙電話，以伊積欠信用卡卡債為由，要求伊至提款
    機確認，結果伊帳戶內之金錢分別於94年5 月18日18時44分
    、18時49分，匯出46,287元、12,682元至被告之合庫帳戶等
    情，業據被害人丁○○於警詢中證述纂詳（見高雄市政府警
    察局三民第一分局高市警三壹分偵字第0950008857號警卷，
    下稱三民第一分局警卷，第1 至2 頁），並有被害人丁○○
    提出之第一銀行自動付款機交易明細表2 紙（見三民第一分
    局警卷第7 頁）、合作金庫銀行三民分行以94年6 月14日合
    金三民存字第0940002945號函檢附之合庫帳戶開戶基本資料
    暨交易資料查詢單（見三民第一分局警卷第8 至11頁），以
    及該行97年4 月28日合金三民存字第0970002216號函暨函附
    合庫帳戶交易明細表（見本院卷第52至53頁）在卷可佐。又
    0000000000號行動電話之申設人為被告，係由被告於94年6
    月6 日親自簽名申辦；被害人乙○○曾於94年7 月4 日接獲
    詐騙電話，以伊中彩金8,689,753 為由，要求伊匯款辦理臨
    時會員方能領獎，歹徒並提供0000000000號等電話，伊依照
    歹徒提供之電話查證無誤才受騙，而於94年7 月4 日至6 日
    間接續匯款多筆共計64萬元至何文正、紀榮峰、游文祺等人
    之銀行帳戶等情，亦據被害人乙○○於警詢中證述纂詳（見
    台中縣警察局大甲分局中縣甲警偵字第0940011234號警卷，
    下稱大甲分局警卷，第4 頁背面至第5 頁），並有00000000
    00號行動電話之通聯調閱查詢單（見大甲分局警卷第14頁）
    、台灣大哥大以97年2 月25日法大字第097016783 號函檢附
    之上開電話用戶基本資料及申設資料（見本院卷第32至36頁
    ）、乙○○提出之轉帳及匯款執據影本5 紙（見大甲分局警
    卷第7 頁背面至第9 頁）、游文祺之彰化商業銀行大甲分行
    000000000000 00 號帳戶開戶基本資料及交易明細表（見大
    甲分局警卷第9 頁背面至第13頁）、何文正之臺灣銀行大甲
    分行0000000000 00 號帳戶開戶資料及交易明細表（見大甲
    分局警卷第15至18頁）、何文正之台中商業銀行沙鹿分行00
    0000000000號帳戶開戶資料及交易明細表與紀榮峰之台中商
    業銀行沙鹿分行000000000000號帳戶開戶資料及交易明細表
    （見大甲分局警卷第19至23頁）附卷足憑，均堪認屬實。
(二)被告雖辯稱其合庫帳戶存摺、提款卡、密碼係搬家時遺失，
    因積欠萬泰商業銀行及中國信託商業銀行卡債，而不敢辦理
    掛失云云。然查：
 1、被告於95年7 月21日偵查庭中先供稱合庫帳戶資料係於申辦
    後1 個月（即94年3 月）遺失（見95年度偵緝字第464 號卷
    第5 至6 頁）；嗣於96年2 月6 日偵查庭中改稱是3 年前（
    即93年間）遺失（見96年度偵緝字第147 號卷第15至16頁）
    ，繼又於96年4 月3 日偵查庭中改稱合庫帳戶資料是94年搬
    家時遺失（見96年度偵緝字第147 號卷第30至31頁）。其供
    詞前後反覆不一，是否可採，已非無疑。
 2、被告雖辯稱合庫帳戶係作為工作薪水入帳用，不可能賣云云
    （見本院卷第92頁）；惟由合庫帳戶之交易明細表觀之，該
    帳戶於94年2 月14日開戶後，僅曾在94年3 月4 日有1 筆薪
    資20,778元入帳之紀錄，於94年3 月7 日分別轉帳1 萬5 千
    元及提領5 千元後，僅餘755 元，其後即無薪資入帳之紀錄
    （見本院卷第58頁），堪認合庫帳戶自94年3 月初之後，即
    未曾作為薪資轉帳之用。另被告於本院審理中自承其所述搬
    家時遺失東西，係指住在高雄時由4 樓搬到8 樓（見本院卷
    第94頁）；參以被告之妻董芝怡於偵查中具結證稱：93年底
    時被告住在高雄，伊與被告住上下樓，所以就來來去去，95
    年4 月28日與被告結婚，被告是在95年5 月時由4 樓搬到8
    樓，東西都有搬乾淨，伊不記得當時被告曾說過有東西遺失
    （見96年度偵緝字第149 號卷第8 至9 頁）。足認被告所述
    搬家時點係在95年5 月間，惟被告之合庫帳戶早在94年5 月
    間即遭詐欺集團用以詐取丁○○之金錢，業如前述。是被告
    辯稱合庫帳戶係於搬家時遺失云云，顯屬虛妄。
 3、此外，依被告所述，其搬家時除遺失合庫帳戶之存摺、金融
    卡、印鑑及密碼外。並同時遺失中國信託、郵局、聯邦銀行
    存摺，以及手機、金融卡、印章、1 千多元現金、護照、駕
    照等諸多重要個人物品，卻未向銀行申請補發，亦未向派出
    所報案（見96年度偵緝字第147 號卷第16、30至31頁，本院
    卷第93頁），顯有悖於常情。被告雖於本院審理中辯稱其係
    因積欠萬泰商業銀行及中國信託商業銀行卡債，而不敢於向
    銀行辦理掛失（見本院卷第17至18頁），惟其於偵查中曾供
    稱因為遺失的每本帳戶只有幾塊錢而已，不知道要報遺失（
    見95年度偵緝字第464 號卷第6 頁），前後辯詞已有不一；
    且經本院函詢上開銀行，萬泰商業銀行以97年3 月13日泰催
    擔字第09700001256 號函覆略以：被告未在該行申辦過信用
    卡（見本院卷第26頁）；中國信託商業銀行則以陳報狀覆稱
    ：被告積欠卡債366,213 元，於94年10月27日轉列呆帳，信
    用卡衍生之借款257,733 元，於94年12月21日轉列呆帳，合
    計623,946 元皆未清償完畢（見本院卷第29至30頁）。堪認
    被告陳稱其因積欠萬泰商業銀行卡債而不敢辦理掛失乙節，
    與事實不符。另由中國信託商業銀行前揭函亦可知：被告94
    年間積欠中國信託商業銀行高額債務，被告亦自承其居住於
    高雄期間僅曾短暫從事司機工作，曾有2 、3 次靠預借現金
    生活，有時是靠母親、老婆給錢（見96年度偵緝字第149 號
    卷第10頁），足見其當時之經濟狀況不佳，而有出售銀行帳
    戶以牟利之動機。
 4、再者，詐欺集團成員為方便收取贓款，並躲避檢警之追緝，
    而以他人帳戶作為款項出入之用，通常均會先取得帳戶所有
    人之同意，否則如使用竊得之帳戶資料，一旦帳戶所有人辦
    理掛失，被害人所匯入之款項即會遭凍結無法提領，而帳戶
    所有人反可輕易辦理補發存摺、變更印鑑及密碼，將款項提
    領一空；詐欺集團成員既已大費周章設局詐取被害人財物，
    當無甘冒前述風險，利用竊得之銀行帳戶資料供被害人轉帳
    匯款之理，綜上堪認被告所辯顯係事後卸責之詞。
(三)被告雖又辯稱其不記得曾申辦0000000000號行動電話云云，
    惟臺灣大哥大公司檢送之0000000000號行動電話「本國人申
    辦預付卡聲明書」（見本院卷第36頁），聲明人欄「甲○○
    」之簽名確為被告所親簽，業據其自承在卷（見本院卷第89
    頁）；另觀臺灣大哥大公司留存之上開門號申設資料，包括
    被告之身分證及健保卡影本（見本院卷第35頁），益證上開
    門號確係被告本人親自申辦無訛。參以被告自承其94年6 月
    6 日申辦上開門號時，尚有其他行動電話可供使用（見本院
    卷第94頁），而其當時之經濟狀況不佳，業如前述，卻仍申
    辦新行動電話門號，顯有悖於常情，堪認其應係為將行動電
    話門轉售牟利，而另行申辦0000000000號電話。是被告辯稱
    不記得有申辦上開門號云云，顯係事後卸責之詞。
(四)按刑法上之故意，可分為直接故意與不確定故意（間接故意
    ），所謂「不確定故意」，係指行為人對於構成犯罪之事實
    ，預見其發生而其發生並不違背其本意者，刑法第13條第2
    項定有明文。又於金融機構開立之帳戶為個人理財之工具，
    申請開設帳戶以及申辦行動電話門號均無特殊限制，一般民
    眾皆能自由申請，且亦可同時在不同金融機構或不同電信公
    司申請多數存款帳戶、行動電話使用，且銀行帳戶有一定金
    融交易目的及識別意義，具高度專有性，一般人皆有妥為保
    管帳戶資料，防止他人任意使用之認識，縱因特殊情況偶有
    交付他人使用之需，亦必深入瞭解用途後再行提供他人使用
    ，方符常情，且依一般人之社會生活經驗，並無使用他人帳
    戶或行動電話門號之必要，佐以近年來利用人頭帳戶或電話
    詐騙之案件層出不窮，媒體及政府無不大力宣導，提醒注意
    ，即若不以自己名義申請開立帳戶或申設電話門號使用，反
    向他人蒐集或收購金融機構帳戶、電話門號，帳戶或門號所
    有人對此應可預見其目的係為用以從事詐欺取財等財產上犯
    罪。衡以被告為本件犯行時年約33歲，又依被告所述，其居
    住於高雄期間曾從事接駁司機工作（見96年度偵緝字第149
    號），有工作經驗，為智力成熟且具一般社會智識經驗之成
    年人，對於前揭詐欺集團成員取得其合庫帳戶資料以及行動
    電話門號，可能用於詐欺取財，使偵查機關不易偵查一節，
    應有所預見，竟仍恣意提供合庫帳戶資料及行動電話門號供
    詐欺集團成員使用，其有幫助該詐欺集團成員利用金融帳戶
    、電話門號實施詐欺取財犯行之不確定故意甚明。
二、犯罪事實二部分：
(一)被告係於94年7 月10日至一流機車店租用ZTX-881 號機車，
    租期為1 日，自94年7 月10日10時41分起至94年7 月11日10
    時41分止，被告僅給付1 日之租金200 元，惟租期屆滿後，
    被告未續租，亦未歸還上開機車，被告於租車時所留室內電
    話及行動電話均已更新或停用，經被害人丙○○前往被告租
    車時所留地址即其戶籍地嘉義市○區○○里○○路560 號7
    樓8 尋訪，管理員表示被告並未居住於該戶，迄至間隔多月
    後，被告適於某日晚間經過一流機車店，為被害人丙○○發
    現而跟隨被告至其嘉義市○○路35巷1 號之住處，並於翌日
    報警處理，而於被告為警逮捕當日（即95年7 月21日）在被
    告前揭住處社區之車棚內尋獲上開機車，在被害人丙○○自
    行尋獲該機車前，被告均未曾與一流機車店聯絡等情，業據
    被害人丙○○迭於偵查及本院審理中證述纂詳（見94年度交
    查字第884 號卷第12至13頁，本院卷第82至86頁）。並有機
    車租賃契約書、ZTX- 881號機車之新領牌照登記書、一流機
    車店之營利事業登記證（見94年度交查字第884 號卷第3 頁
    、第5 至6 頁）在卷可佐，堪認屬實。
(二)被告先辯稱其有歸還機車，係與太太到機車行門口還車，因
    當時錢不夠，是晚一天還云云（見96年度偵緝字第147 號卷
    第15頁）；嗣又改稱是因為租車後不記得，才會在95年7 月
    22日始還車（見同上偵卷第26至27頁）；其供述前後已有不
    一。另其辯稱只是晚1 、2 天與太太一起去還車，除與被害
    人丙○○前揭證述不符外，亦與其妻董芝怡於偵查中具結證
    稱：被告7 月份去租機車那一次伊不知道（見96年度偵緝字
    第149 號卷第10頁）等語相悖，顯屬虛妄，而無足採。再依
    被害人丙○○於本院審理中所為證述，被告曾多次前往一流
    機車店租車，之前均有如期還車（見本院卷第84頁），被告
    亦自承其常常在一流機車店租機車（見本院96年度聲羈字第
    28號卷第7 頁）；參以被告係智慮正常之成年人，既有多次
    租車經驗，當知其所租用之ZTX-881 號機車為機車行之生財
    工具，應如期歸還，縱或一時有事無法如期還車，亦應先行
    告知出租人，並取得出租人之同意方得為之；又上開機車係
    告訴人自行在95年7 月21日，即租期屆滿後約1 年，始於被
    告居所之車棚內尋獲，縱如被告所辯，其係忘記還車，亦無
    可能遺忘長達1 年之時間。堪認被告上開所辯顯係臨訟卸責
    之詞，其長期將上開機車據為己用，有侵占之犯意及犯行甚
    明。
、論罪科刑：
一、按行為後法律有變更者，適用行為時之法律。但行為後之法
    律有利於行為人者，適用最有利於行為人之法律。此為刑法
    第2 條第1 項揭示之法律變更從舊從輕原則，規範目的在於
    避免惡化行為人之法律地位，致其受行為時無法預見之刑罰
    處罰，故該條文「法律」之解釋限於「刑罰法律」（釋字第
    103 號解釋、最高法院51年台非字第76號判例參照）。查被
    告行為後，94年1 月7 日修正、同年2 月2 日公佈之刑法，
    業自95年7 月1 日施行。本件被告上揭犯行，均為新法施行
    前之行為，茲就相關之新、舊法比較如下：1.刑法第33條第
    5 款關於「罰金：一元以上」之規定，修正公佈為「罰金：
    新臺幣一千元以上，以百元計算之」，刑法法定本刑中列有
    罰金刑者，其法定最低度罰金刑因之提高，涉及科刑規範變
    更，自有新舊法比較必要（最高法院95年第8 次刑事庭會議
    決議參照），比較結果，以舊法有利於行為人。2.修正前刑
    法第51條規定：「數罪併罰，分別宣告其罪之刑，依左列各
    款定其應執行者：」其中第5 款規定：「宣告多數有期徒刑
    者，於各刑中之最長期以上，各刑合併之刑期以下，定其刑
    期。但不得逾20年。」修正後刑法第51條第5 款則規定：「
    宣告多數有期徒刑者，於各刑中之最長期以上，各刑合併之
    刑期以下，定其刑期。但不得逾30年。」，經比較結果，修
    正後之規定並未較有利於行為人。3.刑法第56條連續犯之規
    定，業已刪除，則被告先後2 次幫助詐欺取財犯行，因行為
    後新法業已刪除連續犯之規定，如依舊法之規定，應論以一
    罪並得加重其刑二分之一，若依修正後之規定則需數罪併罰
    ，自以修正前之規定有利於被告。4.再刑法「罰金刑加減」
    之規定，將舊法「僅加減其最高度」之規定（刑法第68條）
    ，改為「最高度及最低度同加減之」（刑法第67條），罰金
    法定刑之加減範圍變更，因屬刑罰權科刑規範之變更，於處
    斷時自有新舊法比較輕重必要，經比較結果，於有加重事由
    ，如本案之連續犯時，舊法最低度刑未同加，對被告較為有
    利，自應適用舊法規定。綜上比較結果，以舊法對被告較為
    有利，應依刑法第2 條第1 項前段之規定，適用被告行為時
    即修正前之規定。另刑法第30條第1 、2 項條文內「從犯」
    之用語，修正後改為「幫助犯」，僅屬法律用語之明文標準
    化，無涉刑罰權規範之變更，無新、舊法比較問題，應逕行
    適用裁判時法（最高法院95年度第21次刑事庭會議決議參照
    ），附此敘明。
二、被告所為犯罪事實一（一）、（二）部分：(1)按刑法上之幫
    助犯，係指以幫助之意思，對於正犯資以助力，而未參與實
    施犯罪之行為者而言（參最高法院49年度臺上字第77號判例
    ），是行為人主觀上若係以幫助他人犯罪之意思，而在客觀
    上從事構成要件以外之行為，應論以幫助犯。本案被告並未
    對被害人實施詐術，而係先後提供銀行帳戶及行動電話門號
    供詐欺集團使用，對詐欺犯行施以助力，所實施者非屬構成
    要件行為，且係基於幫助犯意為之，為刑法第339 條第1 項
    詐欺取財罪之幫助犯，應依刑法第30條第2 項之規定，按正
    犯之刑減輕之。(2)被告先後2 次幫助詐欺取財行為，時間緊
    接，觸犯構成要件相同之罪，顯係基於概括之犯意為之，應
    依修正前刑法第56條之規定論以連續犯，並加重其刑，且先
    加後減之。(3)就犯罪事實一（一）、（二）部分，詐欺集團
    成員向被害人丁○○、乙○○施以詐術詐欺取財，自形式上
    觀察，固可分為數行為，惟該等詐欺集團成員均係基於一個
    意思決定，利用同一機會，於密接之時地接續而為，侵害同
    一法益，故正犯（即詐欺集團成員）所為各應評價為一行為
    ，均僅論以一罪；又本件因被告否認犯行，無從確認其是否
    提供合庫帳戶以及行動電話門號予同一詐騙集團成員使用，
    被害人丁○○、乙○○遭詐騙之情節亦未盡一致，無證據足
    認詐騙被害人丁○○、乙○○者為同一犯罪集團，尚難認詐
    欺取財正犯構成連續犯；是公訴意旨認被告係「幫助連續」
    詐欺取財，尚有誤解。(4)再幫助犯係從屬於正犯而成立，刑
    法第28條之共同正犯，係指2 人以上共同實行犯罪之行為者
    而言，幫助他人犯罪，並非實施正犯，在事實上雖有2 人以
    上共同幫助犯罪，要亦各負幫助罪責，而無適用該條之餘地
    ，刑法上既無「共同幫助」之情，當亦無「幫助共同」之可
    言（最高法院95年度台上字第6767號判決意旨參照）；是本
    件詐欺取財集團成員彼此間雖為共同正犯，惟尚無從令被告
    就正犯之詐欺取財犯行負「連續幫助共同」詐欺取財罪責，
    附此敘明。
三、被告所為犯罪事實二部分：被告係以租賃之方式合法取得上
    開ZTX-881 號機車後，意圖為自己不法之所有，而易持有為
    所有，將該機車予以侵占入己。是核被告此部分所為，係犯
    刑法第335 條第1 項之侵占罪。其所犯連續幫助詐欺取財罪
    與侵占罪，犯意各別，行為互異，應予分論併罰。
四、爰依被告之供述（見本院卷第86頁）及卷附其臺灣高等法院
    被告前案紀錄表，審酌：被告高工畢業之智識程度，為本件
    犯行前並無刑事犯罪紀錄，目前任職於保全公司，與母親、
    小孩、太太同住之生活狀況，及其提供銀行帳戶及行動電話
    門號供不法之徒使用，使詐欺取財之正犯得以隱匿真實身分
    ，增添偵查犯罪之困難，被害人丁○○、乙○○所受損害非
    輕，暨其犯後猶一再飾詞否認犯行，態度不佳，雖就所犯侵
    占罪已與被害人丙○○達成和解，並賠償4 萬元（和解書見
    95年度偵緝字第466 號卷第5 頁），惟其將被害人之上開機
    車據為己有使用之時間長達1 年，且和解後仍未能坦承犯行
    ，辯稱和解僅係為花錢了事，難認已有悔意等一切情狀，就
    其所犯2 罪分別量處如主文所示之刑，以茲懲儆。又行為後
    法律有變更，致發生新舊法比較適用者，因易刑處分係刑罰
    執行問題，與罪刑無關，不必為綜合比較（最高法院97年度
    台上字第199 號判決意旨參照），故不受「罪刑綜合比較原
    則」及「擇用整體性原則」之限制；按刑法第41條第1 項前
    段易科罰金折算標準之規定，亦經修正，修正前易科罰金之
    折算標準，係以銀元1 元以上3 元以下折算1 日，依罰金罰
    鍰提高標準條例第2 條（現已廢止）之規定，就其原定數額
    提高為100 倍折算1 日，換算成新臺幣，最高係以900 元折
    算1 日，上開規定修正後，易科罰金之折算標準則係以新臺
    幣1 千元、2 千元、3 千元折算1 日，修正後之規定並未較
    有利於被告。爰依修正前之規定，就被告所犯侵占罪部分所
    處之刑併諭知易科罰金之折算標準。
五、減刑部分：
(一)按犯罪在96年4 月24日以前者，除本條例另有規定外，有期
    徒刑減其刑二分之一。依本條例應減刑之罪，未經判決確定
    者，於裁判時，減其宣告刑。96年7 月16日施行之中華民國
    九十六年罪犯減刑條例第2 條第1 項、第7 條第1 項分別定
    有明文。又按幫助犯係從屬於正犯而成立，以正犯已經犯罪
    為要件，故幫助犯並非其幫助行為一經完成即成立犯罪，必
    其幫助行為或其影響力持續至正犯實施犯罪時始行成立，故
    就幫助犯而言，其犯罪是否在減刑基準日之前，有無相關減
    刑條例規定之適用等，亦應以正犯犯罪行為完成之時點為準
    據（最高法院96年度台非字第253 號判決意旨參照）。本件
    被告所為連續幫助詐欺取財犯行，正犯實施犯罪之時間在96
    年4 月24日以前，另被告所為侵占犯行之犯罪時間亦係在上
    開減刑基準日之前，且均無不得減刑之例外情形，爰依上開
    減刑條例之規定，就被告所犯2 罪均減其宣告刑如主文所示
    ，並依前引修正前刑法第41條第1 項前段之規定諭知減刑後
    易科罰金之折算標準，暨依修正前刑法第51條第5 款之規定
    定其應執行之刑，併諭知易科罰金之折算標準。
(二)另上揭減刑條例第5 條固規定：「本條例施行前，經通緝而
    未於中華民國96年12月31日以前自動接受偵查、審判或執行
    者，不得依本條例減刑。」，惟此條文係指於減刑條例施行
    前經通緝，而未於減刑條例施行後之96年12月31日前自動歸
    案者，不得依該條例減刑，如係於減刑條例施行前經通緝，
    並於減刑條例施行前緝獲到案者，則於該條例施行時因不具
    通緝犯身份，核與減刑條例第5 條為鼓勵通緝人犯自行歸案
    ，而限縮適用減刑要件之立法目的並不相符，應不受該條文
    所定不得減刑之限制（最高法院81年度台非字第12號判決意
    旨參照）。查被告雖曾於偵查中兩度經臺灣嘉義地方法院檢
    察署通緝，惟係在95年6 月29日遭通緝，95年7 月21日為嘉
    義市警察局第二分局警員緝獲，又於96年2 月5 日遭通緝，
    96年2 月6 日為嘉義市警察局第一分局警員緝獲，有臺灣嘉
    義地方法院檢察署通緝書、撤銷通緝書、嘉義市警察局第二
    分局通緝案件報告書、嘉義市警察局第一分局通緝案件報告
    書在卷可憑；是被告既係於減刑條例施行前經通緝，復於減
    刑條例施行前經緝獲，揆諸前揭說明，即無同條例第5 條不
    得減刑規定之適用，併此敘明。
據上論斷，應依刑事訴訟法第299 條第1 項前段，刑法第2 條第
1 項前段、第56條（修正前）、第30條第1 項前段、第2 項、第
335 條第1 項、第339 條第1 項、第41條第1 項前段（修正前）
、第51條第5 款（修正前），刑法施行法第1 條之1 第1 項、第
2 項前段，修正前罰金罰鍰提高標準條例第2 條，現行法規所定
貨幣單位折算新臺幣條例第2 條中華民國九十六年罪犯減刑條例
第2 條第1 項第3 款、第7 條、第9 條、第10條第1 項，判決如
主文。
本案經檢察官江金星到庭執行職務
中    華    民    國     97     年    6     月   19   日
                  刑事第三庭 審判長法  官  陳仁智
                                   法  官  鄭雅文
                                   法  官  陳蒨儀
上列正本證明與原本無異。
如不服本判決，應於判決送達後10日內向本院提出上訴狀，上訴
書狀依法應敘述具體理由，如未敘述具體理由者，應於上訴期間
屆滿後20日內補提理由書於本院（均應附繕本）。告訴人或被害
人如對於本判決不服者，應具備理由請求檢察官上訴，其上訴期
間之計算係以檢察官收受判決正本之日期為準。
中    華    民    國    97    年    6     月    20    日
                                   書記官  楊國色
附錄本判決論罪法條：
刑法第339條第1項
意圖為自己或第三人不法之所有，以詐術使人將本人或第三人之
物交付者，處5 年以下有期徒刑、拘役或科或併科1 千元以下罰
金。
刑法第335條第1項
意圖為自己或第三人不法之所有，而侵占自己持有他人之物者，
處5 年以下有期徒刑、拘役或科或併科1 千元以下罰金。


司法院資訊處製作；財團法人民間司法改革基金會備份。
